最高法院民事裁定　　　　　　　　　　　　　　　　　九十一年度台簡上字第三號
　　上　訴　人　張素梅（即又新汽車修護補習班）
　　　　　　　　乙○○
　　共　　　同
　　訴訟代理人　李建民律師
　　被 上訴 人　甲○○
右當事人間請求返還房屋事件，上訴人對於中華民國八十九年六月十五日台灣台北地
方法院第二審判決（八十九年度簡上字第九號），提起上訴，本院裁定如左：
    主  文
上訴駁回。
第三審訴訟費用由上訴人負擔。
    理  由
按對於簡易訴訟程序之第二審判決，其上訴利益逾民事訴訟法第四百六十六條所定之
額數者，當事人僅得以其適用法規顯有錯誤為理由，逕向最高法院提起上訴，且須經
原裁判法院之許可，而該許可，以訴訟事件所涉及之法律見解具有原則上之重要性者
為限，此觀同法第四百三十六條之二第一項、第四百三十六條之三第一項及第二項之
規定自明。所謂適用法規顯有錯誤，係指原第二審判決就其取捨證據所確定之事實適
用法規顯有錯誤而言，不包括認定事實不當之情形在內。本件上訴人對於原第二審判
決逕向本院提起上訴，係以：被上訴人主張民國八十七年四月十日「收據」及同年七
月六日「收據備註」上其母蔡許月鶴之印章係遭盜用乙節，並未舉證證明，原第二審
認定上開文書非蔡許月鶴製作，有違舉證責任規定。又原第二審判決謂伊既自承於八
十七年初承受鄭碧枝之租賃關係，如伊與蔡許月鶴間果存有消費借貸關係，何以竟不
主張抵銷，所辯有違常情。且上述八十七年四月十日收據上所載借款新台幣（以下同
）六十五萬元，依蔡許月鶴交付之本票，其到期日為八十八年四月十日，於八十七年
七月六日簽訂租賃契約時，該借款尚未到期，伊自不能主張抵銷，原第二審判決顯違
背民法第三百三十四條規定云云，為其論據。惟查原第二審係依據上訴人與蔡許月鶴
於八十七年七月六日訂立之租賃契約書與上訴人提出同日製作之「收據備註」，其上
蔡許月鶴之印文不同，且前者經蔡許月鶴簽名，後者則否；另上訴人指蔡許月鶴因借
款而簽發之六十五萬元本票，係指定無關之訴外人林柏琦為受款人，難認該本票與上
開收據有關等情，並審酌卷存租賃契約書、收據及收據備註之內容及社會交易形態，
認定上訴人所稱蔡許月鶴因積欠伊六十五萬元而訂立上述收據及收據備註，將租期延
至八十九年七月九日等情，不足採信；並無未經被上訴人舉證即認定該收據及收據備
註非蔡許月鶴製作之情事。又原審係因上開收據記載蔡許月鶴收到之六十五萬元，係
上訴人預付八十七年七月十日起至八十八年七月九日止之租金，而謂該收據如屬實，
則上訴人與蔡許月鶴於八十七年七月六日訂立租賃契約書時，必以該款抵償租金，但
上訴人並未以之抵償租金，反另開立較高租金額之支票支付該期間之租金，有違社會
交易經驗等詞，此係依社會交易情形為說明，原未涉及抵銷規定之適用，自與適用法
規是否顯有錯誤無涉。且本件經核亦無所涉及之法律見解具有原則上之重要性之情事
，上訴人逕向本院提起第三審上訴，不合民事訴訟法第四百三十六條之二第一項及第
四百三十六條之三第二項之規定而不應許可，其上訴難認為合法。
據上論結，本件上訴為不合法。依民事訴訟法第四百三十六條之五第一項、第九十五
條、第七十八條，裁定如主文。
中      華      民      國    九十一    年      一      月     十一     日
                              最高法院民事第八庭
                                  審判長法官  吳  啟  賓
                                        法官  高  孟  焄
                                        法官  許  朝  雄
                                        法官  謝  正  勝
                                        法官  陳  淑  敏
      右正本證明與原本無異
                                              書  記  官
中      華      民      國    九十一    年      一      月    二十九    日
